臺灣高等法院刑事判決　　　　　　　　　　　　　九十年度上更(二)字第八號
　　上　訴　人　臺灣新竹地方法院檢察署檢察官
　　上　訴　人
　　即　被　告　戊○○
　　上　訴　人
　　即　被　告　己○○
　　右二人共同
　　選任辯護人　王政
右上訴人因被告殺人案件，不服臺灣新竹地方法院八十八年度重訴字第五號，中華民
國八十九年八月二日第一審判決（起訴案號：臺灣新竹地方法院檢察署八十八年度偵
字第五五一七號），提起上訴，經判決後由最高法院第二次發回更審，本院判決如左
：
    主  文
原判決關於戊○○、己○○部分撤銷。
戊○○、己○○共同傷害人之身體因而致人於死，各處有期徒刑拾年。
    事  實
一、戊○○與丁○○原係多年同窗好友，並由戊○○介紹丁○○進入瑞京有限公司（
    下稱瑞京公司），一起從事庚○○○○業務，後因戊○○懷疑丁○○散佈不實謠
    言中傷並惡意抹黑戊○○，雙方多有爭執已生嫌隙，民國（以下同）八十八年七
    月十四日凌晨，戊○○與其姪己○○、同居女友乙○○（同案判決傷害罪，處有
    期徒刑七月確定）三人，共同在乙○○位於新竹市○○路二十三巷三十號租屋處
    ，談及丁○○平時對待戊○○之行徑，均認丁○○背信忘義、恩將仇報，認應找
    丁○○理論並教訓之，隨即於同日凌晨三時許，三人共同基於普通傷害之犯意聯
    絡及行為分擔，由戊○○駕駛瑞京公司所有之車號Ｒ四─八四四○號自小客車，
    搭載乙○○、己○○，一同前往約五分鐘車程、位於新竹市○○路○段三五四巷
    十六弄二十號四樓之丁○○住處，到達後，由乙○○叩門求見，丁○○見係熟人
    即毫無防備而開門讓其等進入，戊○○甫進門即質問丁○○何以恩將仇報，己○○亦大聲對丁○○口出「背骨」（以台語發音）、「我舅舅對你這麼好，你怎麼
    可以這樣對他」等語，雙方隨即發生激烈爭吵、扭打，戊○○亦以拳頭打丁○○
    幾拳，並拉住丁○○手臂，丁○○之前妻甲○○在臥房內聽聞吵鬧聲，開門探頭
    察看時，乙○○並以丁○○所有之玻璃器皿一只朝臥房方向丟去（毀損部分未據
    告訴），甲○○見狀趕緊將房門鎖上。戊○○、己○○與丁○○三人在打鬥中，
    並持丁○○所有、擺放在客廳之大型花瓶、神桌上玻璃燭台等物互毆（毀損部分
    未據告訴），乙○○並不時以手拍、腳踢房門之方法，叫房內甲○○滾出來，造
    成丁○○臥房之木門有多處破損（毀損部分未據告訴），而在場之戊○○、己○○與丁○○三人互毆過程中，破損之花瓶碎片、玻璃碎片四濺，造成丁○○受有
    左眉外側皮膚縱向淺割傷四公分乘以零點一公分、左肩上方淺割傷二點五公分乘
    以零點三公分等傷害，乙○○見現場情況恐難收拾，一時害怕，乃轉身走出大門
    下樓離去，留下戊○○、己○○二人與丁○○繼續搏鬥。己○○、戊○○二人於
    毆打丁○○之過程中，對於以長、寬各約三十公分、高四十八公分之木椅重擊被
    害人，所毆擊丁○○之部位，復為其頭部要害處，毆擊之次數復達三次之多，衡
    諸一般人之智慮觀念，對於持份量相當之木椅數度毆擊被害人頭部要害處，客觀
    上將發生被害人死亡之結果，應為被告己○○、戊○○所預見，乃己○○遂趁丁○○面對戊○○拉扯之際，自其背後雙手高舉丁○○所有之上開木椅一張由左上
    往右下方向，重擊丁○○後腦部，而戊○○眼見該舉，因本即有教訓傷害丁○○
    之意，亦上前參與毆打，致被害人丁○○頭部遭此重擊後，受有衝擊性顱腦鈍力
    損傷，造成頭皮下於前額部、頂部及左顳部均廣泛出血；左側大腦半球，顱底左
    側及右側中、後顱窩均有多量硬腦膜下腔出血；左、右側大腦半球之頂面及底面
    均有廣泛性輕度至中度之蜘蛛膜下腔出血合併散在性皮質輕度挫傷；兩側大腦海
    馬溝迴及兩側小腦扁桃體均有中度至重度腦疝等傷勢，經送醫急救，延至同年月
    十七日凌晨四時十五分許，因鈍力性顱腦損傷造成腦挫傷、硬腦膜下腔出血、重
    度腦水腫導致死亡，楊、褚二人見肇事端，乃逃離現場。後經警依甲○○所述，
    於同年月十四日晚上十一時許，在新竹市○○路二十三巷三十號查獲乙○○，並
    循線於同月十五日凌晨三時四十三分許，在己○○位於桃園縣中壢市○○路五十
    三巷二十號四樓之住處，查獲己○○及戊○○二人。
二、案經新竹市警察局第二分局報請臺灣新竹地方法院檢察署檢察官相驗暨丁○○之
    妹丙○○訴由新竹市警察局報請臺灣新竹地方法院檢察署檢察官偵查起訴。
    理  由
一、上訴人即被告戊○○、己○○之供述及辯解：
    訊據上訴人即被告戊○○、己○○均不否認於右揭時地共同驅車前往被害人丁○○住處，己○○與被害人發生口角、互相扭打，嗣因己○○持木椅敲擊被害人頭
    部致被害人倒地等事實，惟均矢口否認故意致死犯行，被告戊○○辯稱：伊當晚
    與乙○○攜帶幼子楊奇前往被害人家中，商談翌日新據點崧嶺禮儀社辦理開幕說
    明會之事宜，同行之己○○酒後與被害人發生口角、互相扭打，被害人突然轉身
    掐住伊脖子致其無法動彈，己○○才拿椅子打丁○○，希望他放手，伊並未動手
    毆打被害人，伊對被害人死亡結果無法預見云云；被告己○○則以非故意犯之等
    語置辯。
二、認定犯罪事實所憑之證據及理由：
  (一)被害人丁○○因傷死亡之事證：
    右揭事實，業據告訴人丙○○、證人即被害人前妻甲○○指述綦詳，而被害人丁○○於前揭時地因被輕型銳器割傷，受有左眉外側皮膚縱向淺割傷四公分乘以零
    點一公分、左肩上方淺割傷二點五公分乘以零點三公分等傷害；再因遭木椅之鈍
    物毆擊腦部，致受有衝擊性顱腦鈍力損傷，造成頭皮下於前額部、頂部及左顳部
    均廣泛出血；左側大腦半球，顱底左側及右側中、後顱窩均有多量硬腦膜下腔出
    血；左、右側大腦半球之頂面及底面均有廣泛性輕度至中度之蜘蛛膜下腔出血合
    併散在性皮質輕度挫傷；兩側大腦海馬溝迴及兩側小腦扁桃體均有中度至重度腦
    疝等傷害，經送醫急救，延至八十八年七月十七日凌晨四時十五分許，因鈍力性
    顱腦損傷造成腦挫傷、硬腦膜下腔出血、重度腦水腫致死之事實，並經臺灣新竹
    地方法院檢察署檢察官督同法醫師相驗屬實，有相驗屍體證明書、驗斷書、行政
    院國軍退除役官兵輔導委員會台北榮民總醫院住院診斷證明書、內政部警政署刑
    事警察局法醫解剖鑑定報告、法務部法醫研究所（八八）法醫所醫鑑字第○七八
    六號鑑定書、及該所於八十九年一月六日出具之法醫所八九文理字第○○三一號
    函、現場照片、相驗照片、解剖照片等附卷可稽。
  (二)被告等共同傷害之動機及犯意認定─主觀上基於傷害犯意之判斷：
  ！、被告戊○○於警訊中供承：「我因在家中與己○○、乙○○一起喝酒，席間談
      論到丁○○時常在公司抹黑我，造成很大困擾，越想越氣才邀己○○、乙○○
      一起前往去丁○○家中理論，問他為何抹黑我，．．．」、「丁○○與己○○
      二人一言不合扭打在一起，我亦以拳頭打了他幾拳，並拉住他的手臂，．．．
      」等語（見偵卷第五頁），被告己○○於警訊亦供承：「當時我和戊○○、乙○○等人至竹北市ＰＵＢ酒店後，戊○○提議丁○○背叛他，經常在公司同事
      內造謠是非，不顧同學多年感情，邀我和乙○○至他家中理論，誰知雙方見面
      一言不合便破口大罵，我先與丁○○發生肢體衝突，便隨手拿起屋內之椅子砸
      向丁○○頭部，而戊○○也上前參與毆打，我不知他拿何物品打他．．．」、
      「我們原意是要教訓丁○○懲戒而已．．．」等語（見偵卷第八頁反面、九頁
      反面）；核與共同正犯乙○○於警訊中自承：「因為丁○○在瑞京公司講我同
      戊○○的壞話，我們去是要找他理論，並澄清一些誤會及事實」、「進入之後
      ，戊○○先質問丁○○，我是如何對你，你竟然『背骨』，意指恩將仇報，．
      ．．己○○就站出來說，我舅舅如何對你，結果就打起來，一時間花瓶、椅子
      就亂砸、互毆」、「（我離開時）他們三個還在打．．．」（見偵卷第十四、
      十五頁）之情節相合，是被告等三人係事前謀議，共同前往被害人丁○○家中
      欲理論、教訓被害人，屬實無疑，並佐以現場是由被告己○○、戊○○二人出
      手毆打被害人，共同被告乙○○阻止甲○○之介入，益徵被告等與乙○○三人
      就傷害被害人犯行，具有共同傷害之犯意聯絡、行為分擔，至屬明灼。辯護人
      為被告辯護稱本案純係突發之意外事件，被告二人與共同被告乙○○間不具有
      共同傷害之犯意聯絡、行為分擔云云，委無可採。
  ２、傷害行為及測謊鑑定之佐證：
      被告等與乙○○三人於警訊、偵查中初訊時，從未提出當日有攜帶三歲稚兒前
      往被害人住處之情，被告戊○○事後所稱攜帶幼子楊奇前往被害人家中乙節，
      已難置信。本件經將被告等三人送法務部調查局測謊，據復「戊○○稱：案發
      當天渠沒有毆打死者；渠沒有用現場物品砸死者頭部；當天渠與乙○○有帶幼
      子到案發現場；經測試均呈情緒波動之反應，應係說謊。乙○○稱：當天渠沒
      有動手毆打死者；當天渠有帶著幼子前往案發現場；渠並沒有踢打吳美杏的房
      門；戊○○沒有持現場物品砸死者頭部；經測試均呈情緒波動之反應，應係說
      謊。己○○稱：當天戊○○沒有持現場物品砸死者頭部；當天乙○○確有帶著
      幼子前往案發現場；經測試均呈情緒波動之反應，應係說謊。」（參見卷附法
      務部調查局年１月日陸(三)字第八八○九九六五五號鑑定通知書），益見
      被告戊○○未帶同幼子前往，且被告二人均有動手毆打被害人至明。雖被告戊○○與共同被告乙○○人嗣改口否認上情，被告己○○亦附和其說，然查，製
      作警訊筆錄時間距案發時間較近，被告等之記憶自較清晰，且剛案發，尚無勾
      串之虞，其等當時自白應較可信，是渠等事後翻異，無非欲由被告己○○一人
      承擔刑責，事後迴護圖卸之詞，自難採信。
（三）被害人所生死亡結果與被告等犯意之聯結關係認定：
  １、被告等主觀上無殺人之直接或間接故意：
      按殺人與傷害致死之區別，應以有無殺意為斷，其受傷之多寡，及是否為致命
      部位，有時雖可藉為認定有無殺意之心證，究不能據為絕對標準（最高法院十
      八年上字第一三○號判例參照）。查被告戊○○與被害人原為同窗好友，被告
      己○○更與被害人素無瓜葛，係懷疑被害人對外造謠中傷被告戊○○，始同往
      理論、教訓被害人，故雙方並無深仇大恨，尚無殺人動機，再被害人身高一百
      七十八公分，體重七十四公斤，服憲兵役，被告己○○身高一百六十餘公分，
      其於本院更一審辯論期日稱：如兩人對打，伊打不過死者云云，被告戊○○亦
      稱：彼甫開完刀，體弱多病云云，依此情狀，被告等如意在取命，其等驅車前
      往被害人住處時，衡情當不致攜同戊○○女伴即乙○○共同前往，復明知雙方
      實力懸殊，亦未攜帶足以行兇之工具，且被害人應門後，尚與之發生口角、互
      毆，而非一進門立即砍殺被害人，尚難認定被告等具有殺人之直接或間接故意
      。至於被害人丁○○重創倒下時，被告己○○、戊○○未加以察看、救助，固
      據被告戊○○、己○○於原審審理中自承：伊未叫救護車，亦未通知在房間之
      甲○○，立即離開現場等語（見原審(二)卷第九十一頁第八行、第九十二頁第七
      行），惟此乃肇事後心理驚慌倉皇逃逸之舉，亦難遽以推認被告二人在主觀上
      具有殺人之犯意，應予判明。
  ２、被告等所為傷害行為客觀上可預見足以致被害人死亡之結果：
      本件被告持以毆擊被害人丁○○之木椅，長、寬各約三十公分、高四十八公分
      ，有現場所拍攝木椅照片可憑（見偵查卷第二十八頁），而被告己○○、戊○○二人於毆打丁○○之過程中，對以上開木椅重擊被害人，所毆擊被害人丁○○之部位，復為其頭部要害處，毆擊之次數復達三次之多，並致被害人倒地，
則衡諸一般人之智慮觀念，對於持份量相當之木椅數度毆擊被害人頭部要害處
      ，客觀上將發生被害人死亡之結果，應為被告己○○、戊○○所預見，乃己○○遂趁丁○○面對戊○○拉扯之際，自其背後雙手高舉丁○○所有之上開木椅
      一張由左上往右下方向，重擊丁○○後腦部，而戊○○眼見該舉，因本即有教
      訓傷害丁○○之意，亦上前參與毆打，致被害人丁○○頭部遭此重擊後，受有
      衝擊性顱腦鈍力損傷，造成頭皮下於前額部、頂部及左顳部均廣泛出血；左側
      大腦半球，顱底左側及右側中、後顱窩均有多量硬腦膜下腔出血；左、右側大
      腦半球之頂面及底面均有廣泛性輕度至中度之蜘蛛膜下腔出血合併散在性皮質
      輕度挫傷；兩側大腦海馬溝迴及兩側小腦扁桃體均有中度至重度腦疝等傷勢，
      經送醫急救，延至同年月十七日凌晨四時十五分許，因鈍力性顱腦損傷造成腦
      挫傷、硬腦膜下腔出血、重度腦水腫導致死亡結果發生，是被害人丁○○死亡
      結果之發生與被告二人之傷害行為間，顯具有相當因果關係，被告二人應負傷
      害致人於死之罪責，要無疑義。
  ３、傷害致死之共犯關係：
      按共同實施犯罪行為之人，在合意範圍以內，各自分擔犯罪行為之一部，相互
      利用他人之行為，以達其犯罪之目的者，即應對於全部所發生之結果，共同負
      責（最高法院二十八年上字第三一一○號判例參照）。本件被害人之受傷、死
      亡結果，係因與被告己○○發生扭打、遭木椅重擊所致，此為被告己○○所不
      否認，被告戊○○雖矢口否認與被害人發生扭打，並辯稱被害人丁○○之死亡
      係被告己○○一人所為云云。惟查，被告己○○、戊○○及共同被告乙○○等
      三人於警訊時對於被告戊○○係如何分擔毆打被害人之行為均供述綦詳，有如
      前述（見偵卷第五頁、第八頁、第十四頁）；而被告己○○持木椅毆擊被害人
      頭部之際，被告戊○○係處於面對被害人而清楚見聞之位置，此據被告戊○○
      於原審供述其所在位置無訛，核與被告己○○所述位置相符屬實，並有模擬現
      場照片在卷可參，而當時被告戊○○眼見被告己○○所為持木椅重擊被害人頭
      部行為，在被告己○○重擊被害人頭部時，被告戊○○於短距離內應已確知力
      道之大，客觀上足可預見被害人死亡結果，然被告戊○○亦聯手參與毆打，顯
      見被告己○○持木椅下手重擊被害人致死行為，亦為被告戊○○客觀上所可預
      見，堪認被告戊○○、己○○二人於己○○持上開木椅重擊被害人時，均已預
      見被害人死亡之結果，是被告戊○○、褚明人對於被害人死亡結果，應共同負
      責。被告戊○○空言否認上情，被告己○○亦附和其詞，應係飾卸、迴護之詞
      ，無足為信。又共同被告乙○○於其餘三人發生互毆而情況失控後，即先行離
      開現場，業經其於警訊、偵審中供述不移，前後一貫，核與被告戊○○、己○○供述其二人於打鬥結束後即駕車搭載先步行離去之乙○○相符，參以證人甲○○結證稱：乙○○曾在房門外不時拍打、踢撞其房門，叫其滾出來之情，及
      依卷附刑案現場平面圖所示，乙○○當時身處靠近廁所及臥房之位置，確與戊○○、己○○、丁○○三人所在位置有一段距離，可見乙○○雖身處現場，與
      被告戊○○、己○○事前具有傷害被害人之犯意聯絡，惟未動手實施圍毆被害
      人，且乙○○離開現場時，被告己○○尚未拿起木椅攻擊被害人丁○○，尚難
      認乙○○對於被告己○○毆擊被害人行為，得以預見被害人死亡結果，是乙○○雖與被告戊○○、己○○事前具有傷害被害人之犯意聯絡，然對於被告己○○及戊○○造成被害人之死亡部分，自難令其負責。
（四）被告等其他辯解不予採納之理由：
   １、被告戊○○雖另辯稱被害人突然轉身掐住其脖子，致伊無法動彈，己○○始
       拿椅子敲擊被害人云云，而被告己○○與共同被告乙○○二人亦稱有撞見上
       情云云，辯護人復辯稱：被告己○○係出於緊急避難之行為云云。然被告戊○○所稱掐脖子之情，係屬被害人猛烈攻擊行為，茍若屬實，被告戊○○自
       當依其本能將被害人此項攻擊行為作為對己有利之辯詞，詎被告戊○○於警
       訊、偵訊中均未曾提出此項抗辯，迄至原審調查中始提出該辯詞，已屬可疑
       。況經原審傳訊查獲被告戊○○之警員周義煉到庭證稱：處理過程中被告戊○○沒有受傷、頸部沒有勒痕等語（見原審(一)卷第八十一頁），是被告等三
       人嗣後改稱是因為被害人掐住戊○○脖子，才會拿椅子攻擊被害人丁○○一
       節，殊難採信。辯護人所辯緊急避難一節，顯屬無據。
   ２、另就被告戊○○所聲請傳訊之證人李澤源、周鴻桂、李榮村部分，業經原審
       調查在卷，證人李澤源雖到場證稱：被告三人是從一起聚餐之場合直接前往
       找朋友等語，惟其對於被告三人所找尋之朋友是否本案被害人之重要情節並
       不知情，難認與本案案情相關，且所述與被告等於原審調查、審理中均陳稱
       其等是自被告乙○○位於關東橋住家出發之情，大相逕庭；又證人周鴻桂、
       李榮村證述關於被告戊○○離開瑞京公司原因、深夜借款情形，均與本案無
       涉，顯無再予調查之必要。
   ３、辯護人又為被告辯護稱：觀被告戊○○警訊筆錄內容：「我因在家中與己○○、乙○○一起喝酒，席間談論到丁○○時常在公司抹黑我，造成很大困擾
       ，越想越氣才邀己○○、乙○○一起前去丁○○家中理論」（見偵查卷第五
       頁第三行至第七行），根本即與證人即公司同事周鴻桂與李澤源於原審及前
       審所述被告與丁○○並無工作上的嫌隙，沒有聽過丁○○與被告交惡等證詞
       不相符合。甚至連丁○○的同居人即證人甲○○亦於原審及前審庭訊時所證
       被告戊○○與丁○○間完成沒有不愉快或是有恩怨等語不符，顯見其筆錄非
       被告之自白，更與事實不符，顯係警員事先杜撰捏造，事後一字不收，命被
       告簽字供認，即非可採為判斷之基礎云云。惟查：被告之自白與待證犯罪事
       實相符，難因所主張而與被告自白不同之「其他有利證據」不足採為被告有
       利判決之依據，即認被告之自白不具證據力。被告戊○○上開自白，核與同
       案被告己○○、乙○○於警訊中之供述相符，應屬實情，而被害人丁○○與
       被告戊○○間之嫌隙，非外人可全盤洞悉，是證人即公司同事周鴻桂與李澤
       源所述被告與丁○○並無工作上的嫌隙，沒有聽過丁○○與被告交惡等詞，
       自無可採，辯護人以與被告自白不同之「其他有利證據」不足採為被告有利
       判決之依據，即認被告之自白不具證據力，委無可採。
   ４、辯護人另為被告辯護稱：共犯己○○不知證人甲○○也在現場，是其於警訊
       時自白所供甲○○害怕生命危險，不敢「出來」阻止等語，實存有重大瑕疵
       ，不得作為證據云云。惟查：丁○○之前妻甲○○在臥房內聽聞吵鬧聲，開
       門探頭察看時，乙○○並以丁○○所有之玻璃器皿一只朝臥房方向丟去，甲○○見狀趕緊將房門鎖上等情，業據證人甲○○供明在卷，是甲○○因乙○○以玻璃器皿朝臥房方向丟擲，趕緊將房門鎖上之情景，當為在場之共犯己○○所目擊知情，從而共犯己○○於警訊中所為上開自白，核與事實相符而
       無瑕疵，自非不得作為論罪之證據，辯護人所辯，顯無足採。
   ５、辯護人復為被告辯護稱被告戊○○係為上前排阻勸架，未曾參與毆打丁○○
       乙節，惟查被告戊○○於警局初訊時即自白「我亦以拳頭打了他幾拳，並拉
       住他的手臂」，核與共犯己○○於警訊時自白「我先與丁○○發生肢體衝突
       ，便隨手拿起屋內之椅子砸向丁○○頭部，而戊○○也上前參與毆打，．．
       ．」等語互核相符，被告戊○○之自白難謂無補強證據以資證實其真實性。
       雖共同被告己○○於同日 (八十八年七月十五日)台灣新竹地方法院檢察署檢
       察官第一次偵訊時，翻異前詞，改稱除了他以外，被告戊○○並沒有動手打
       人云云（見偵查卷第四頁四頁），無非迴護之詞，顯無可採。
   ６、辯護人於本院調查中為被告辯護稱：被害人丁○○身高為一百七十八公分，
       被告己○○為一百七十一公分，顯較被害人矮小，而被告戊○○僅高一百六
       十五公分，較被害人更矮，參以內政部警政署刑事警察局八十八年八月十七
       日（八八）刑醫字第六九八二○號鑑驗書，其鑑驗結論稱送鑑戊○○衣服、
       褲子上斑跡ＤＮＡ與被害人丁○○血ＤＮＡ之ＳＴＲ型別相符，且本案由Ｓ
       ＴＲ型別檢測結果，可排除己○○鞋上血ＤＮＡ來自被害人丁○○之可能，
       則被告戊○○所辯，因被害人丁○○轉身掐其脖子，被告己○○拿椅子從背
       後砸被害人的頭，被害人就倒在被告戊○○身上，碰到其身上，二人才倒地
       ，其衣褲始有被害人血跡，等詞屬實，否則戊○○之衣服、褲子怎可能沾染
       被害人血跡？又據被告己○○在原審供稱：「只有我與丁○○流血，我頭上
       有受傷，是丁○○扭打時傷的，我衣服上有血跡，但不曉得是誰的」各等語
       ，則就己○○衣服有無血跡，何人所有？而其木鞋上血跡，並非丁○○所有
       ，是否己○○血跡，自有查明之必要，並聲請函法務部法醫研究所就法醫專
       業知識研判被告之辯解，是否可採及內政部刑事警察查明己○○衣服有無血
       跡，如有係何人血跡？而木鞋上血跡，並非被害人血跡，是否被告己○○血
       跡等事項。查：經本院再行檢送己○○血液及唾液鑑定，內政部警政署刑事
       警察局鑑驗結論認：（１）八十八年八月十七日（八八）刑醫字第六九八二
       ○號鑑驗書上鑑驗結果，己○○牛仔褲及衣服未發現可疑班跡；（２）己○○ＤＮＡ與己○○鞋上血跡ＤＮＡ─ＳＴＲ型別相同，有該局九十年十一月
       二十八日（九十）刑醫字第二一七一八三號鑑驗書附卷足據（見本院卷第一
   六四頁），綜合鑑驗結果：（１）送鑑戊○○衣服、褲子上斑跡ＤＮＡ與被
       害人丁○○血ＤＮＡ之ＳＴＲ型別相符；（２）本案由ＳＴＲ型別檢測結果
       ，可排除己○○鞋上血ＤＮＡ來自被害人丁○○之可能；（３）己○○牛仔
       褲及衣服未發現可疑班跡；（４）己○○ＤＮＡ與己○○鞋上血跡ＤＮＡ─
       ＳＴＲ型別相同，可見被告己○○與被害人打鬥過程中，亦受傷流血，並沾
       於其所穿著之木鞋，並因其與被害人丁○○未緊密接近，致其所穿牛仔褲及
       衣服未發現可疑班跡；至於被告戊○○所辯伊脖子有勒痕，尚無證據足以證
       實，證人即查獲被告戊○○之警員周義煉於原審到庭證稱：處理過程中被告
       戊○○沒有受傷、頸部沒有勒痕等語（見原審(一)卷第八十一頁），是被告等
       所辯被害人突然轉身掐住其脖子，致伊無法動彈，己○○始拿椅子敲擊被害
       人云云，顯非事實，而被告戊○○與己○○聯手參與毆打被害人丁○○，均
       見前述，是辯護人及被告戊○○所辯，因被害人丁○○轉身掐其脖子，被告
       己○○拿椅子從背後砸被害人的頭，被害人就倒在被告戊○○身上，碰到其
       身上，二人才倒地，其衣褲始有被害人血跡云云，無非圖卸之詞，委無可採
       ，從而依據送鑑戊○○衣服、褲子上斑跡ＤＮＡ與被害人丁○○血ＤＮＡ之
       ＳＴＲ型別相符之鑑驗結果，正足以證明被告戊○○短距離毆擊被害人丁○○甚或與被害人丁○○纏鬥致衣服、褲子沾染被害人血跡之事實，被告及辯
       護上開所辯，核無足採。
   ７、被告於本院調查中辯稱被害人丁○○掐住戊○○脖子，致其脖子有勒痕，並
       聲請調閱警局照片。經新竹市警察局九十年十月二十五日（九０）竹市警刑
       二字第三九九三四號函覆該局無己○○、戊○○檔存照片，至於內政部警政
       署刑事警察局九十年十一月九日（九十）刑紋字第二一二０六五號函檢附己○○、戊○○於八十八年七月十五日被拘捕時所拍攝電腦檔存照片各乙份，
       該照片原件存於地下室，因納莉颱風來襲淹水毀損，而所提供該電腦檔存照
       片係黑白，尚難觀察戊○○脖子有無勒痕存在，有上開函文及電話查詢結果
       附卷足據（見本院卷第一四五頁、第一五九頁至第一六一頁），被告上開所
       辯，顯無法證實。再者，經原審傳訊查獲被告戊○○之警員周義煉到庭證稱
       ：處理過程中被告戊○○沒有受傷、頸部沒有勒痕等語（見原審(一)卷第八十
       一頁），已見前述，是被告等辯稱被害人丁○○掐住戊○○脖子，致其脖子
       有勒痕云云，要無可採。
（五）綜上所述，本案事證已臻明確，被告戊○○、己○○傷害致死犯行，均堪予以
      認定，自應依法予以論罪科刑。本件事證已明，被告請求傳訊證人周鴻桂證明
      告訴人等報案內容不實，本院認無必要，併此敘明。
三、論罪：
    核被告戊○○、己○○所為，均係犯刑法第二百七十七條第二項之傷害致死罪。
    公訴人以頭部乃人體中最重要部分，只要有一小傷害都有致命之可能，此當為被
    告己○○所明知，卻仍趁被害人不注意之際，由被害人背後拿重物砸下，其有殺
    人之故意，因認被告等與乙○○三人共犯殺人罪嫌，惟本件被告二人尚難認有殺
    人之犯意，已如前述，公訴人認係涉犯以刑法第二百七十一條第一項之殺人罪嫌
    ，尚有未洽，惟起訴之基本社會事實相同，爰於不妨礙事實同一內，變更起訴法
    條。被告二人與共同被告乙○○就傷害被害人部分，具有犯意聯絡及行為分擔，
    為共同正犯。
四、撤銷改判之理由：
    原審論處被告罪刑，本非無見，惟：
（一）己○○持木椅重擊死者時，戊○○亦參與毆打，原判決就此於事實欄未予認定
      並載明，尚有未洽。
（二）科刑之判決書，須將認定之犯罪事實詳記於事實欄，然後於理由內逐一說明其
      憑以認定之證據，以使事實與理由兩相一致，方為合法。原判決事實欄記載被
      害人腦部受到重擊，有衝擊性顱腦鈍力損傷，理由未記載受有此傷害，而該顱
      腦損傷係被害人死亡之原因（見相驗卷宗第四十七頁法醫解剖結論報告），其
      事實理由記載不相一致，按諸刑事訴訟法第三百七十九條第十四款之規定，其
      判決當然為違背法令，足以構成撤銷之原因。
（三）本件原判決事實欄雖記載上訴人二人「對於以長、寬各約三十公分、高四十八
      公分之木椅重擊人頭部之行為，客觀上均能預見有致人死亡之危險」，但上訴
      人二人其主觀上有無預見﹖事實尚欠明朗，如上訴人二人主觀上亦有預見，竟
      仍為之，所為即應成立殺人罪，非加重結果犯，原審對此攸關法律適用之事項
      ，未予查明，並於事實欄內詳為記載，於理由欄載明憑以認定之證據，已有未
      合。
（四）原判決既論處上訴人二人共同傷害人之身體，因而致人於死罪刑，乃理由欄又
      說明「當時被告（上訴人）戊○○眼見被告己○○所為持木椅重擊被害人頭部
      行為，在被告己○○重擊被害人頭部第一下時，被告戊○○於短距離內應已確
      知力道之大，客觀上足可預見被害人死亡結果，然被告戊○○亦上前參與毆打
      ，並於被害人丁○○重創倒下時，完全未加以察看救助，：：顯見被告己○○
      下手重擊被害人致死行為，亦不失為被告戊○○之本意所為，堪認被告戊○○
      、己○○二人於己○○持上開木椅重擊被害人時，均已預見被害人死亡之結果
      」云云（原判決第七頁第二行至第十行），又謂上訴人二人對丁○○死亡結果
      之發生，不唯客觀上有預見之可能，主觀上亦有預見，其等之毆擊丁○○致死
      ，乃出於「本意」所為，準是，即與故意殺人罪相當。原判決主文理由，互有
      矛盾，應認有撤銷之原因。
    被告等上訴否認犯罪，檢察官上訴，認被告等仍應成立殺人罪，雖無可取，然原
    判決既有如上可議之處，自屬無可維持，應予撤銷改判。
五、科刑及其審酌事項：
    爰審酌被告等祇因認被害人造謠中傷之細故，即於深夜前往被害人住處理論、教
    訓，主動挑釁，短短十分鐘內，即將被害人重擊倒臥血泊中，渠等之惡性難謂不
    大，尤以被告戊○○與被害人原為同窗好友，眼見被害人倒被重擊倒地，仍自顧
    逃離現場，及渠等迄未與被害人家屬達成民事和解，犯後態度不佳等一切情狀，
    各量處如主文第二項所示之刑，以示懲儆。
六、沒收：
    扣案之衣物等，雖屬被告所有，惟非被告持用供犯本罪之物；另被告所持用之木
    椅一張，非被告等所有之物，均不併予宣告沒收，附此敘明。
據上論斷，應依刑事訴訟法第三百六十九條第一項前段、第三百六十四條、第二百九
十九條第一項前段、第三百條，刑法第二十八條、第二百七十七條第二項，判決如主
文。
本案經檢察官沈明彥到庭執行職務。
中    華    民    國      九十一  年        一      月        十一      日
                              臺灣高等法院刑事第二十二庭
                                  審判長法  官  許  正  順
                                        法  官  林  明  俊
                                        法  官  邱  同  印
右正本證明與原本無異。
不得上訴。
                                        書記官  莊  昭  樹
中    華    民    國      九十一  年        一      月        十四      日
附錄：本案論罪科刑法條全文
刑法第二百七十七條第二項
傷害人之身體或健康者，處三年以下有期徒刑、拘役或一千元以下罰金。
犯前項之罪，因而致人於死者，處無期徒刑或七年以上有期徒刑，致重傷者，處三年
以上、十年以下有期徒刑。
